【裁判字號】    98,易,1313
【裁判日期】    990122
【裁判案由】    恐嚇
【裁判全文】
臺灣彰化地方法院刑事判決              98年度易字第1313號
公  訴  人  臺灣彰化地方法院檢察署檢察官歲股
被      告  丙○○
選任辯護人  張崇哲律師
上列被告因恐嚇危害安全案件，經檢察官聲請簡易判決處刑（98
年度偵字第9624號），本院認不宜以簡易判決處刑（98年度簡字
第2477號），改依通常程序審理，並判決如下︰
    主  文
丙○○無罪。
    理  由
壹、程序部分：
    按被告以外之人於審判外之陳述，雖不符刑事訴訟法第159
    條之1 至第159 條之4 之規定，而經當事人於審判程序同意
    作為證據，法院審酌該言詞陳述或書面陳述作成時之情況，
    認為適當者，亦得為證據。當事人、代理人或辯護人於法院
    調查證據時，知有第159 條第1 項不得為證據之情形，而未
    於言詞辯論終結前聲明異議者，視為有前項之同意，刑事訴
    訟法第159 條之5 定有明文。查本案卷附之供述及非供述證
    據，公訴人、被告及其選任辯護人均不爭執其證據能力，本
    院復審酌該等證據之取得過程並無瑕疵，與本案待證事實間
    復具有相當之關聯性，以之作為本案證據尚無不當，可認後
    述所引用證據之證據能力均無疑義，合先敘明。
貳、實體部分：
一、公訴意旨略以：丙○○因其配偶邱志郎常前往彰化縣彰化市
    ○○路150 號「小娘娘護膚美容院」消費，進而與擔任編號
    13號按摩美容師之甲○○交往，因此心生不滿，並多次與甲○○以電話、簡訊互相理論。嗣丙○○於民國98年3月17 日
    前往「小娘娘護膚美容院」時，適該店之會計乙○○在店內
    工作，丙○○竟基於恐嚇危害安全之犯意，向乙○○恫稱：
    「…叫13號（即甲○○）小心一點，會讓他死的很難看，並
    讓他在小娘娘混不下去…」等語，經乙○○事後向甲○○轉
    告上情，甲○○因而心生畏懼，因認被告涉犯刑法第305 條
    恐嚇危害安全罪嫌等語。
二、按犯罪事實應依證據認定之，無證據不得認定其犯罪事實；
    又不能證明被告犯罪者，應諭知無罪之判決，刑事訴訟法第
    154 條第2 項、第301 條第1 項分別定有明文。次按認定不
    利於被告之事實，須依積極證據，苟積極證據不足為不利於
    被告事實之認定時，即應為有利於被告之認定，更不必有何
    有利之證據；又事實之認定，應憑證據，如未能發現相當證
    據，或證據不足以證明，自不能以推測或擬制之方法，以為
    裁判基礎；至刑事訴訟法上所謂認定犯罪事實之積極證據，
    係指適合於被告犯罪事實之認定之積極證據而言，雖不以直
    接證據為限，間接證據亦包括在內；然而無論直接或間接證
    據，其為訴訟上之證明，須於通常一般之人均不致有所懷疑
    ，而得確信其為真實之程度者，始得據為有罪之認定，倘其
    證明尚未達到此一程度，而有合理之懷疑存在時，致使無從
    形成有罪之確信，根據「罪證有疑，利於被告」之證據法則
    ，即不得遽為不利被告之認定（最高法院30年上字第816 號
    、29年上字第3105號、40年臺上字第86號及76年臺上字第49
    86號判例意旨參照）；又告訴人之告訴，係以使被告受刑事
    訴追為目的，是其陳述是否與事實相符，仍應調查其他證據
    以資審認（最高法院52年台上字第1300號）。再刑事訴訟法
    第161條第1項規定：檢察官就被告犯罪事實，應負舉證責任
    ，並指出證明之方法。因此，檢察官對於起訴之犯罪事實，
    應負提出證據及說服之實質舉證責任。倘其所提出之證據，
    不足為被告有罪之積極證明，或其指出證明之方法，無從說
    服法院以形成被告有罪之心證，基於無罪推定之原則，自應
    為被告無罪判決之諭知（最高法院92年度臺上字第128號判
    例參照）。
三、本件公訴人認被告丙○○涉有上開恐嚇危害安全罪嫌，無非
    以告訴人甲○○所為之指述，佐以證人乙○○於偵訊時所為
    之證述為其主要論斷之依據。惟訊據被告丙○○堅詞否認有
    何公訴人所指恐嚇告訴人之犯行，辯稱：伊於98年3月17日
    確有前往「小娘娘護膚美容院」，但伊只是為了要找乙○○
    講話，希望化解兩人之間的敵意等語資為抗辯。
四、經查：
（一）本件案發當日在場之證人乙○○雖於98年10月7日偵查時
      具結證稱：「（3月17日犯行為何？）被告有拿身分證來
      叫我看，叫我證明他們是配偶，已經公證結婚。給我看完
      身分證後，被告就說叫13號小心點，會讓他死的很難看，
      並讓他在小娘娘混不下去。因為當時有其他美容師在，我
      叫被告說你自己跟告訴人講，不要影響我們生意。（被告
      在3月17日說讓他死的很難看，並讓他在小娘娘混不下去
      時，除了你還有誰聽到？）只有我聽到，當天黃美華雖然
      有在，但是他坐在櫃檯，我跟被告在大廳的椅子上，有一
      段距離，黃美華只知道被告有來講話很大聲而已。」等語
      （見98年度交查字第129號偵查卷第57頁）；然查其先前
      於98年8月20日偵查時原僅證稱：「（3月17日有無看到被
      告前往小娘娘？）3月17日傍晚6點多，被告前往我們店裡
      ，拿他的身分證給我看，說他有登記結婚，叫我警告告訴
      人說他是不要臉的女人，不要再找被告的老公。我叫他自
      己找告訴人講。」等語（同上偵查卷第14頁），核其前後
      所證，顯有出入。
（二）按人類對於事物之注意及觀察，有其能力上之限制，未必
      如攝影機或照相機般，對所發生或經歷的事實能機械式無
      誤地捕捉，亦未必能洞悉事實發生過程之每一細節及全貌
      。且常人對於過往事物之記憶，隨時日之間隔而漸趨模糊
      或失真，自難期其如錄影重播般地將過往事物之原貌完全
      呈現。此外，因個人教育程度、生活經驗、語言習慣之不
      同，其表達意思之能力與方式，亦易產生差異。故供述證
      據每因個人觀察角度、記憶能力、表達能力、誠實意願、
      嚴謹程度及利害關係之不同，而有對相同事物異其供述之
      情形發生，而其歧異之原因，未必絕對係出於虛偽所致。
      核諸證人乙○○於第一次偵訊時，隻字未提及被告有為上
      開恐嚇內容之言語，卻於第二次偵訊時，突然改口指證被
      告有請其轉達告訴人前開恐嚇之詞語，為何其前後證詞有
      如此之轉變，已屬可疑，難認無瑕，審諸證人乙○○與告
      訴人甲○○具有同事關係，則其所為之證詞難免有所偏頗
      告訴人之情形，故其證述內容難認公正；且證人乙○○稱
      被告恐嚇告訴人時，尚有其他美容師在場，然告訴人或證
      人卻未能找出其他美容師得以出面佐證其說詞（此部分檢
      察官於偵查中已有傳訊，但證人黃美華證說其並未聽聞被
      告有恐嚇告訴人之言詞），自難以證人乙○○前後不一之
      證稱，遽為被告不利之認定。
（三）又告訴人甲○○於98年7月13日向臺灣彰化地方法院檢察
      署提出之刑事告訴狀內載明：「（被告）98年3月17日下
      午6時左右又來店中言語威脅、咆哮，對我同事辱罵，嚴
      重影響公司正常營業。」（見98年度他字第1177號偵查卷
      第2頁）；復於98年8月20日偵查中供稱：「（誹謗內容為
      何？）3月17日下午6點彰化市○○路的小娘娘護膚美容中
      心的大廳，被告在大廳說我跟客人從事性交易，偷客人的
      錢及鑰匙。（當時大廳有誰？）28號美容師叫黃美華，及
      不認識的客人，還有乙○○，是我們的會計。」等語（詳
      見98年度交查字第129號偵查卷第13頁）；另於98年9月1
      日陳述狀內則陳稱：「98年3月17日傍晚6點丙○○拿著他
      的身分證，進店大廳和會計理論，言語不如她意，就在大
      廳上營業場所咆哮如雷，大罵三字經出口，不雅言語，惡
      毒話語都出口了，當時店裡還有一位美容師28號在和另一
      位客人，早班會計林美雪打電話告知我，丙○○現在正在
      店裡大廳亂，亂了半小時之久，電話旁依然可聽到她大罵
      的言語，要會計警告我，要我小心，不然會讓我在小娘娘
      待不下去，而且死的很難看。」（同上偵查卷第22頁）；
      於98年10月7日偵查中反證稱：「（98年8月20日詢問筆錄
      中，你供稱3月20日丙○○說我偷客人的錢？）3月20日被
      告只有叫林美雪看身分證，並打電話給乙○○。說我偷客
      人的錢是3月17日的事情。」等語（同上偵查卷第56頁）
      。查告訴人甲○○前揭關於被告所為恐嚇言語之內容、時
      間、地點、在場共聞之人等細節，前後所述互有出入，則
      其指述被告恐嚇危害其安全之真實性已啟人疑竇。另參酌
      被告前因受告訴人之恐嚇，經被告對告訴人甲○○提出刑
      事告訴，並由臺灣彰化地方法院檢察署檢察官於98年7月
      20 日以98年度偵字第3967號起訴在案，此有上開起訴書1
      份附卷可稽，雙方既有嫌隙在先，是以，衡量告訴人與被
      告彼此間之利害關係，告訴人對於受害經過之表述難免有
      誇大其詞之情狀，且其指訴本以使被告受刑事訴追為目的
      ，具有較大之不確定性，已存有偏頗之可能，尚難驟加採
      信。況若告訴人真於98年3月17日受有被告恐嚇而心生畏
      怖之情事，何以期間均未前往警局備案，反遲至98年7月
      13  日始向臺灣彰化地方法院檢察署檢察官提出告訴（見
      98年度他字第1177號偵查卷刑事告訴狀1份），顯與一般
      人之作法迥異，則告訴人前開所指是否可信，即令人存疑
      。又告訴人於本院審理時自承：伊是因為被告之前告伊，
      害伊被起訴，伊才決定要告被告等語（詳見本院98年12月
      28日審判筆錄），足認告訴人顯係肇因於其與被告間刑事
      案件之糾紛，始決意提出本件告訴。職是，案發當日被告
      是否確實有以前揭言詞恐嚇告訴人，並無其他事證以資審
      認，單憑告訴人之指訴，無法使本院形成確信心證。
五、綜上所述，本件自難僅憑告訴人甲○○之片面指訴及證人乙○○前揭有瑕疵之證述，遽為認定被告之犯行，是本件公訴
    人所提出之各項證據，既無從使本院形成被告有罪之心證，
    且依卷附資料觀之，亦乏其他積極證據足資證明被告有何檢
    察官所指之犯行，被告犯罪自屬不能證明，揆諸前開說明，
    自應為被告無罪之諭知。
據上論斷，應依刑事訴訟法第452條、第301條第1項，判決如主
文。
本案經檢察官紀雅惠到庭執行職務。
中    華    民    國    99    年    1     月    22    日
                  刑事第九庭    法      官  葛永輝
以上正本證明與原本無異。
如不服本判決應於收受判決後10日內向本院提出上訴書狀，並
應敘述具體理由。其未敘述上訴理由者，應於上訴期間屆滿後
20日內向本院補提理由書(均須按他造當事人之人數附繕本)
「切勿逕送上級法院」。
告訴人或被害人對於判決如有不服具備理由請求檢察官上訴者，
其上訴期間之計算係以檢察官收受判決正本之日期為準。
中    華    民    國    99    年    1     月    22    日
                                書  記  官  吳曉玟

司法院資訊處製作；財團法人民間司法改革基金會備份。
